臺灣桃園地方法院民事判決　　　　　　　　　　　　　九十三年度訴字第五三二號
　　原　　　告　高藝工業股份有限公司
　　法定代理人　乙○○
　　訴訟代理人　鄧湘全律師
　　被　　　告　仟翔水電工程有限公司
　　法定代理人　甲○○
右當事人間分配表異議之訴事件，經本院於民國九十三年十月二十一日辯論終結，判
決如左：
    主    文
本院九十一年度執字第一六八０五號民事執行事件，於民國九十三年三月十五日製作
之分配表，關於債權次序十二所列被告仟翔水電工程有限公司之普通工程款債權「債
權原本新台幣壹佰捌拾壹萬零捌佰元」（分配金額載為新台幣玖拾玖萬零伍佰零玖元
），應予剔除，不得列入分配。
訴訟費用由被告負擔。
    事    實
甲、原告方面：
  一、聲明：如主文所示。
  二、陳述：
    (一)按債權人或債務人對於分配表所載各債權人之債權或分配金額有不同意者，應
      於分配期日一日前，向執行法院提出書狀，聲明異議，執行法院對於前條之異
      議認為正當，而到場之債務人及有利害關係之他債權人不為反對之陳述或同意
      者，應即更正分配表而為分配。依前條第一項更正之分配表，應送達於未到場
      之債務人及有利害關係之他債權人，異議未終結者，為異議之債權人或債務人
      ，得向執行法院對為反對陳述之債權人或債務人提起分配表異議之訴，強制執
      行法第三十九條第一項、第四十條第一項、第四十條之一第一項及第四十一條
      第一項分別定有明文。而本院之系爭民事執行事件於民國九十三年三月十五日
      製作之分配表（下稱系爭分配表）後，原告在法定期間內已具狀聲明異議，經
      被告仟翔水電工程有限公司（下稱仟翔公司）對原告之異議內容為反對之表示
      ，原告自得依法對被告提起本件分配表異議之訴。
    (二)系爭民事執行事件之債務人永立昌電器工程有限公司（下稱永立昌公司）前向
      業主即訴外人長欣營造股份有限公司（下稱長欣公司）承包位於寶慶路之昇捷
      臻品水電消防設備新建工程（下稱系爭工程），該工程於八十九年間即開始施
      作，至九十年年初，永立昌公司因發生財務問題而倒閉，於九十年三、四月間
      該公司實際負責人已逃匿無蹤，且據長欣公司人員表示永立昌公司於九十年五
      月一日即未進場施工，因各債權人知悉永立昌公司對業主長欣公司尚有部分工
      程款及保固款債權，故於此期間計有原告、歐億公司、甲○○（被告法定代理
      人）個人等三方聲請假扣押執行，執行標的為債務人永立昌公司對長欣公司之
      工程款債權，至於九十一年九月間，原告取得執行名義後聲請本案強制執行（
      即系爭民事執行事件），至此仍僅有上開三位併案債權人，長欣公司亦於同年
      九月間陳報可供執行之債權額約新台幣（下同）三百餘萬元，此時每位債權人
      可獲清償之比例達九成以上，至九十二年二月間，長欣公司陳報正確金額為三
      百零八萬八千八百六十二元，本院民事執行處嗣於九十二年十月間通知各債權
      人提出債權計算書，斯時原告始知期間另有被告仟翔公司提出一百八十一萬零
      八百元之債權聲請併案執行。然被告仟翔公司所持執行名義為支付命令，且該
      支付命令乃於長欣公司初步提出債權額約為三百萬餘元後始行提出，從而被告
      仟翔公司之事後陳報顯有可疑。
    (三)債務人永立昌公司與下游廠商間均訂有工程契約，依交易常情，甲○○與被告
      仟翔公司應僅有一人為契約當事人，不可能同時以公司名義及負責人個人名義
      與債務人成立契約，而甲○○乃被告仟翔公司之法定代理人，甲○○以其個人
      名義與原告、歐億公司係同時對債務人永立昌公司為假扣押之聲請、提存及執
      行，然卻遲至一年後始代表被告仟翔公司陳報該公司之債權，從而被告仟翔公
      司之債權是否真正，顯有疑問，被告仟翔公司應就其債權之內容、成立時間等
      舉證證明之。
    (四)依長欣公司於系爭民事執行事件中提出之結算書，可知債務人永立昌公司於九
      十年年初即已倒閉，九十年五月一日起即由業主長欣公司自行僱工收尾及修繕
      ，且依長欣公司所提結算書，系爭工程之追加工程款僅九十萬三千二百八十五
      元，該追加工程部分又非被告仟翔公司施工之範圍，況且，被告仟翔公司陳報
      之追加工程款債權一百八十一萬零八百元，竟高出長欣公司結算之追加工程款
      ，顯不合常理，不足採信。
    (五)綜上，被告仟翔公司所提一百八十一萬零八百元之債權並非真正，則系爭分配
      表將被告仟翔公司前開債權列入並使其獲得分配九十九萬零五百零九元部分，
      顯有錯誤，應予剔除更正，並將前開分配款項重新分配予其他債權人。
  三、證據：未提出證據。
乙、被告方面：
  一、聲明：請求駁回原告之訴。
  二、陳述：
    (一)訴外人永立昌公司前向長欣公司承包系爭工程，嗣後永立昌公司再將其中關於
      電之工程轉包予被告仟翔公司，被告仟翔公司依約施工後，曾收到永立昌公司
      二紙合計五十萬元之支票作為工程款之給付，而後被告仟翔公司將該二紙支票
      轉讓予其法定代理人甲○○，因支票退票，甲○○為保障債權，乃以自己名義
      聲請對永立昌公司為假扣押及核發支付命令（經本院於九十年十一月三十日裁
      定准予供擔保後為假扣押，及於九十年十二月十日核發九十年度促字第五六二
      二二號支付命令），甲○○並據以聲請假扣押及強制執行，此乃依據票據權利
      所為之主張。
    (二)被告仟翔公司承包永立昌公司關於電之工程後，永立昌公司並未依約按期付款
      ，復要求被告仟翔公司進行追加工程，被告仟翔公司為求永立昌公司迅速付款
      ，不得不繼續配合施工，造成未付工程款愈積愈多，最後永立昌公司負責人竟
      避不見面，致被告仟翔公司求償無門，而因工程款請求權之時效規定，被告仟
      翔公司乃備齊文件而對永立昌公司聲請核發支付命令（經本院於九十一年九月
      三日核發九十一年度促字第四七六九二號支付命令），被告仟翔公司並於九十
      一年十一月二十日向本院聲請強制執行，此乃依據合約書工程款（追加工程款
      ）請求權所為之主張。
    (三)如前所述，被告仟翔公司及甲○○對永立昌公司之債權均確實存在，原告竟空
      言主張被告仟翔公司所提出之債權不實在，不足採信。再者，永立昌公司並未
      有法定之解散、清算程序，僅係自行停止營業，其倒閉之日期難以估算，從而
      原告所主張：永立昌公司於九十年年初倒閉，九十年三、四月間公司實際負責
      人逃匿無蹤，永立昌公司在九十年五月一日即未進場施工等情，均屬無據，不
      足憑採。又被告仟翔公司本得以自身考量而選擇對於永立昌公司主張工程款債
      權之時間，與長欣公司之結算無涉，且被告仟翔公司依永立昌公司指示所完成
      之約定工程及追加工程，全部經驗收完畢，現均正常使用中，而被告仟翔公司
      所指之追加工程，乃係原工程承攬合約書以外之工程，本與長欣公司之工程結
      算不同，則原告以被告仟翔公司於事後始行主張債權，且將被告仟翔公司之追
      加工程與長欣公司之工程結算混為一談，而認被告仟翔公司之債權不實一節，
      均屬無據。據此，原告以錯誤之推論而質疑被告仟翔公司之債權，企圖使被告
      仟翔公司之分配款減為零，顯無理由。
  三、證據：提出本院九十二年度訴字第一四七號民事判決影本一份為證，並請求傳
      喚證人陳華宇（長欣公司派駐於系爭工程現場之監工）、劉富安（長欣公司之
      工務部經理）、朱觀蘭（長欣公司之前機電工程師）。
丙、本院依權調閱本院九十一年度執字第一六八０五號即系爭民事執行事件全卷。
    理    由
一、按「原告於判決確定前，得撤回訴之全部或一部。但被告已為本案之言詞辯論者
    ，應得其同意」，「訴之撤回應以書狀為之。但於期日，得以言詞向法院或受命
    法官為之」，民事訴訟法第二百六十二條第一項、第二項定有明文。查原告於起
    訴時，原將被告仟翔公司之法定代理人甲○○個人亦同列為被告，惟嗣於本院九
    十三年十月二十一日言詞辯論期日，因兩造均陳明：對於甲○○個人向本院民事
    執行處陳報之債權真正及金額並無爭執等語，原告乃當庭以言詞向法院撤回對甲
    ○○之訴，甲○○亦當庭表示同意，以上有本院九十三年十月二十一日言詞辯論
    筆錄一份在卷可憑，是以核諸前開說明，原告撤回對甲○○之訴，與法並無不合
    ，自應准許，合先敘明。
二、原告主張：本院於九十三年三月十五日製作系爭分配表後，原告在法定期間內已
    具狀聲明異議，經被告仟翔公司對原告之異議內容為反對之表示，原告自得依法
    對被告提起本件分配表異議之訴。系爭民事執行事件之債務人永立昌公司，前向
    業主即訴外人長欣公司承包系爭工程，該工程於八十九年間即開始施作，至九十
    年年初，永立昌公司因發生財務問題而倒閉，於九十年三、四月間該公司實際負
    責人已逃匿無蹤，且據長欣公司人員表示永立昌公司於九十年五月一日即未進場
    施工，因各債權人知悉永立昌公司對業主長欣公司尚有部分工程款及保固款債權
    ，故於此期間計有原告、歐億公司、甲○○（被告法定代理人）個人等三方聲請
    假扣押執行，執行標的為債務人永立昌公司對長欣公司之工程款債權，至於九十
    一年九月間，原告取得執行名義後聲請本案強制執行（即系爭民事執行事件），
    至此仍僅有上開三位併案債權人，長欣公司亦於同年九月間陳報可供執行之債權
    額約三百餘萬元，至九十二年二月間，長欣公司陳報正確金額為三百零八萬八千
    八百六十二元，本院民事執行處嗣於九十二年十月間通知各債權人提出債權計算
    書，斯時原告始知期間另有被告仟翔公司聲請併案執行。然被告仟翔公司所持執
    行名義為支付命令，且該支付命令乃於長欣公司初步提出債權額約為三百萬餘元
    後始行提出，又衡諸常情，甲○○與被告仟翔公司應僅有一人為承攬契約之當事
    人，不可能同時以公司名義及負責人個人名義與債務人成立契約，且依長欣公司
    所提結算書，系爭工程之追加工程款僅九十萬三千二百八十五元，然該追加工程
    部分並非被告仟翔公司施工之範圍，況且，被告仟翔公司陳報之債權額一百八十
    一萬零八百元，竟高出長欣公司結算之追加工程款，顯不合常理，從而被告仟翔
    公司事後陳報之前開追加工程款債權，應屬不實。是以系爭分配表將被告仟翔公
    司前開債權列入並使其獲得分配九十九萬零五百零九元部分，自有錯誤，應予扣
    除更正等語。
三、被告辯稱：訴外人永立昌公司前向長欣公司承包系爭工程，嗣後永立昌公司再將
    部分工程轉包予被告仟翔公司，施工後永立昌公司曾交付二紙合計五十萬元之支
    票予被告仟翔公司作為工程款之給付，而後被告仟翔公司將該二紙支票轉讓予其
    法定代理人甲○○，因支票退票，甲○○為保障債權，乃以自己名義聲請對永立
    昌公司為假扣押及核發支付命令（經本院於九十年十一月三十日裁定准予供擔保
    後為假扣押，及於九十年十二月十日核發九十年度促字第五六二二二號支付命令
    ），甲○○並據以聲請假扣押及強制執行，此乃依據票據權利所為之主張；另因
    永立昌公司要求被告仟翔公司進行追加工程，然被告仟翔公司施工完畢後，永立
    昌公司負責人竟避不見面，致被告仟翔公司求償無門，被告仟翔公司乃備齊文件
    而對永立昌公司聲請核發支付命令（經本院於九十一年九月三日核發九十一年度
    促字第四七六九二號支付命令），並於九十一年十一月二十日向本院聲請強制執
    行，此乃依據追加工程款請求權所為之主張。綜上，被告仟翔公司及甲○○個人
    對永立昌公司之債權均確實存在，原告竟空言主張被告仟翔公司所提出之債權不
    實在，不足採信等語，資為抗辯。
四、按債權人或債務人對於分配表所載各債權人之債權或分配金額有不同意者，應於
    分配期日一日前，向執行法院提出書狀，聲明異議；執行法院對於前條之異議認
    為正當，而到場之債務人及有利害關係之他債權人不為反對之陳述或同意者，應
    即更正分配表而為分配；依前條第一項更正之分配表，應送達於未到場之債務人
    及有利害關係之他債權人；前項債務人及債權人於受送達後三日內不為反對之陳
    述者，視為同意依更正分配表實行分配，其有為反對陳述者，應通知聲明異議人
    ；異議未終結者，為異議之債權人或債務人，得向執行法院對為反對陳述之債權
    人或債務人提起分配表異議之訴；債務人對於有執行名義而參與分配之債權人為
    異議者，僅得以第十四條規定之事由，提起分配表異議之訴；聲明異議人未於分
    配期日起十日內向執行法院為前二項起訴之證明者，視為撤回其異議之聲明；前
    項期間，於第四十條之一有反對陳述之情形，自聲明異議人受通知之日起算；強
    制執行法第三十九條第一項、第四十條第一項、第四十條之一第一項、第二項、
    第四十一條第一項、第二項、第三項前段、第四項分別定有明文。查系爭民事執
    行事件之分配表係於九十三年三月十五日製作，分配期日原定於同年四月七日，
    而原告業於同年四月六日具狀對被告仟翔公司之債權聲明異議，經被告仟翔公司
    為反對之陳述，前開反對陳述於同年四月十四日送達於原告，原告遂於九十三年
    四月二十二日提起本件分配表異議之訴，以上業經本院依職權調閱系爭民事執行
    事件全卷屬實，復為兩造所不爭執，足信為真實，是以核諸前開規定，原告提起
    本件分配表異議之訴，自屬適法，合先敘明。
五、原告主張：系爭民事執行事件之債務人永立昌公司前向業主即訴外人長欣公司承
    包系爭工程，永立昌公司並將部分工程轉包予被告仟翔公司，嗣後永立昌公司之
    負責人已逃匿無蹤等情，為被告所不爭執，並有系爭民事執行事件全卷可資參佐
    ，足信為真實。原告另主張：被告仟翔公司所陳報之一百八十一萬零八百元債權
    並非真正，不得列入分配，所受之分配款九十九萬零五百零九元，亦應予剔除等
    語，則為被告所否認，並以前詞置辯。是以
    本件應予審究者厥為：被告仟翔公司對於債務人永立昌公司之一百八十一萬零九
    百元債權，是否為真正？茲論述如下：
  (一)按「當事人主張有利於己之事實者，就其事實有舉證之責任」，民事訴訟法第二
    百七十七條前段定有明文。被告既抗辯其對於永立昌公司擁有一百八十一萬零八
    百元之追加工程款債權，自應就此對其有利之積極事實負舉證責任。
  (二)被告仟翔公司雖辯稱：以被告仟翔公司名義參與分配之債權，是追加之工程款，
    這是永立昌公司與被告法定代理人協商的決定，但當初沒有講好追加工程款是多
    少錢，被告仟翔公司與永立昌公司間之追加款，不等於長欣公司與永立昌公司間
    之追加款，因為長欣公司有部分款項不算給永立昌公司，但是永立昌公司同意付
    款（給仟翔公司），後來是以變更圖面依照一般市價來計算追加工程款的金額，
    故此部分無單據等語（見本院九十三年九月十五日言詞辯論筆錄），惟查，證人
    朱觀蘭於同日則證稱：「我之前是長欣公司的機電工程師，在工程期間，我是與
    永立昌公司接洽，被告仟翔公司是永立昌公司的下包，我在工地時就施工事項有
    與甲○○接洽，後來永立昌公司離開後，被告公司有針對本工程（原設計圖的工
    程、客戶變更工程）的部分做完，之後因為永立昌公司沒有付錢，所以下包商都
    退場，包含被告仟翔公司也退場。客戶變更工程部分在長欣公司與永立昌公司簽
    訂的契約內，有約定項目金額，客戶變更工程是依照工程進度視客戶需求而隨時
    變更，由永立昌公司執行，他再交給下包商處理，所以客戶變更工程原則上都是
    在交屋前施作，也可能在工程進行中就陸續施作」、「追加變更工程的部分，都
    是由長欣公司提出交給永立昌公司」等語（見同日筆錄），則依證人朱觀蘭之證
    詞，可知長欣公司與永立昌公司之間就系爭工程之追加變更工程，原於契約中已
    約明項目金額，按永立昌公司僅為承包商，從而其將部分工程再轉包予被告仟翔
    公司，衡情自無超出其本身所承攬之工程範圍、金額之理，是以被告辯稱：當初
    與永立昌公司並未講好追加工程款是多少錢，後來乃以變更圖面依照一般市價來
    計算追加工程款的金額，故此部分無單據一節，顯與常情不符，本難採信，且被
    告前於本院九十三年七月二十二日審理時乃辯稱：關於變更追加工程款項之支出
    費用單據，當初是請工人作，但因當時被告在其他地方有其他工程，本件工程之
    給付工資單據，都附在其他工程的資料裡面，而因為永立昌公司事後不出面，所
    以我就沒有留單據，後來直接到法院聲請核發支付命令等語（見本院當日言詞辯
    論筆錄），足見被告就其追加工程部分是否有支出費用之單據一節，前後供述不
    一，本院自難遽信其陳述為真。況且，依長欣公司於另件民事事件中所提出系爭
    工程之追加工程款金額僅為九十萬三千二百八十五元（參照被告所提出之本院九
    十二年度訴字第一四七號民事判決影本一份），此金額並為兩造所不爭執，惟被
    告仟翔公司所主張之追加工程款竟高達一百八十一萬零八百元，超出永立昌公司
    對長欣公司所得主張之追加工程款將近一倍，亦與常情不符，尚難採信。至被告
    另請求傳喚之證人陳華宇、劉富安，則分別證稱：對於永立昌公司與被告仟翔公
    司間之實際情形，不甚清楚等語（見本院九十三年九月十五日言詞辯論筆錄），
    從而前開證人之證詞亦無從對被告作有利之認定，附此敘明。
  (三)此外，被告並未能舉證證明其對於永立昌公司確有追加工程款債權一百八十一萬
    零八百元之事實，核諸前開說明，其上開抗辯自難採信為真。從而，應認原告所
    主張：被告仟翔公司所提出之前開追加工程債權並非真正一節，堪予採信。
六、綜上所述，原告主張被告仟翔公司於系爭民事執行事件中所陳報對於永立昌公司
    之一百八十一萬零八百元債權並非真正，而請求將系爭分配表中關於債權次序十
    二所列被告仟翔公司之普通工程款債權「債權原本一百八十一萬零八百元」（分
    配金額載為九十九萬零五百零九元），應予剔除，不得列入分配一節，為有理由
    ，應予准許。
七、據上論結，本件原告之訴為有理由，依民事訴訟法第七十八條，判決如主文。
中　　　華　　　民　　　國　　九十三　　年　　　十　　　月　　二十九  　日
                                  臺灣桃園地方法院民事第三庭
                                          法      官  周玉
右為正本係照原本作成
如對本判決上訴，須於判決送達後二十日內向本院提出上訴狀。
中　　　華　　　民　　　國　　九十三　　年　　　十　　　月　　二十九  　日
                                          法院書記官  張簡純靜
